臺灣屏東地方法院民事判決　　　　　　　　96年度訴字第68號
原　　　告　丁○○
訴訟代理人　乙○○
被　　　告　甲○○
訴訟代理人　周春米律師
上列當事人間請求損害賠償事件，本院於民國96年7月25日言詞
辯論終結，判決如下：
    主  文
被告應給付原告新臺幣壹拾玖萬伍仟陸佰肆拾肆元，及自民國九
十五年十二月二日起至清償日止，按週年利率百分之五計算之利
息。
原告其餘之訴駁回。
訴訟費用由被告負擔七分之一，餘由原告負擔。
本判決第一項，得假執行。但被告以新臺幣壹拾玖萬伍仟陸佰肆
拾肆元為原告預供擔保，得免為假執行。
原告其餘假執行之聲請駁回。
    事實及理由
一、原告主張：被告於民國95年6 月12日上午5 時40分許，駕駛
    車號9W—7065號自小客車沿屏東縣車城鄉○○村○○路段由
    北往南方向行駛，原應注意行車時速不得超過速限50公里，
    而依當時天候晴朗、清晨、柏油乾躁路面、路面無缺陷、無
    障礙物且視距良好之客觀環境，並無不能注意之情事，竟疏
    於注意道路速限之交通號誌，以時速約60至70公里之速度超
    速行駛，於行經該路段墾4 之1 道路5 公里處時，適逢伊父
    親楊天騎乘車號ZNL —627 號輕型機車，與被告往同向、
    在其右前方行駛突然左轉彎，被告因閃避不及，致其所駕駛
    之自小客車車頭撞擊楊天所騎乘之輕型機車左側車身，致
    楊天受有頸椎骨折併出血性休克當場死亡，被告應負全部
    過失責任。伊已領取強制汽車責任險保險金25萬元，但支出
    喪葬費用新臺幣（下同）364,110 元，及受喪父之痛，請求
    撫慰金100 萬元，為此，依侵權行為法律關係提起訴訟等語
    ，並聲明：被告應給付原告1,364,110 元，及自起訴狀繕本
    送達翌日起至清償日止，按週年利率百分之5 計算之利息；
    願供擔保，請准宣告假執行。
二、被告則以：伊僅有超速，而被害人楊天駕駛重機車左轉彎
    未注意讓左後直行車先行，則為本件車禍肇事主因，認為楊
    天與有過失，伊過失責任為3 成。至於原告請求賠償喪葬
    費用364,110 元不爭執，慰撫金部分請審酌伊擔任廚師工作
    ，平均月薪僅3 萬元，甫結婚生子，且伊已先行給付原告10
    萬元，原告並已領取強制汽車責任險保險金25萬元等情置辯
    ，並聲明：駁回原告之訴；如受不利之判決，願供擔保請准
    宣告免為假執行。
三、經查：(一)被告於95年6 月12日上午5 時40分許，駕駛自小客
    車沿屏東縣車城鄉○○村○○路段由北往南方向行駛，於行
    經該路段墾4 之1 道路5 公里處時，因超速行使，不慎撞擊
    被害人楊天騎乘之機車，致楊天死亡；(二)原告因上開車
    禍事件，已領取強制汽車責任險保險金25萬元；(三)原告已支
    付喪葬費用364,110 元等事實，為兩造不爭執，並有臺灣高
    等法院高雄分院96年度交上易字第16號卷、及火化場使用費
    繳款書、估價單、收據等件為憑，堪信為真實。
四、本件爭點為：原告得請求之損害賠償金額為何？茲分敘如下
    ：
（一）被告已自認就本件車禍事件具有過失責任，依據民法第18
      4 條第1 項前段、第192 條第1 項及第2 項、第194 條規
      定，原告請求被告給付喪葬費用及精神撫慰金，尚屬有據
      。其中喪葬費用364,110 元部分，被告已不爭執，而精神
      慰撫金部分，本院審酌：原告方面：原告自陳原告父親
      生前與女兒丙○○同住，並由丙○○照顧生活起居，原告
      則已住於宜蘭蘇澳地區20餘年，平均1 個月回鄉探望父親
      1 次；原告經營船舶引擎修理，年收入約1 、2 百萬元；
      原告並有93、94年度薪資所得15萬元，土地、房屋各1 筆
      ，總額為547,400 元有稅務電子閘門財產所得調件明細單
      可佐（本院16-19 頁），及突遭喪父之情等；被告方面
      ：被告自陳於96年2 月6 日登記結婚，並已育有一子，有
      戶籍謄本1 件可佐（本院卷55頁），現擔任廚師一職，平
      均月收入約3 萬元，另於93、94年度薪資所得分別為368,
      000 元、402,990 元，並有土地3 筆，總額為404,118 元
      ，亦有稅務電子閘門財產所得調件明細單可佐（本院20-2
      3 頁）等情事，認原告請求非財產上損害100 萬元，尚為
      為適當，應予准許。綜上，原告得向被告請求賠償之金額
      共計1,364,110 元（364,110 ＋1,000,000 ＝1,364,110
      ）。
（二）惟按損害之發生或擴大，被害人與有過失者，法院得減輕
      賠償金額或免除之，民法第217 條第1 項規定甚明；又前
      開減輕或免除賠償責任所據之標準，應斟酌被害人與債務
      人之行為，為損害原因之強弱以及雙方過失之輕重，俾定
      債務人應負責任之限度；另按民法第192 條、第194 條，
      係間接被害人得請求損害賠償之規定，自理論言，雖係固
      有之權利，然其權利係基於侵權行為之規定而發生，自不
      能不負擔直接被害人之過失，倘直接被害人於損害之發生
      或擴大與有過失時，依公平之原則，亦應有民法第217 條
      過失相抵規定之適用，最高法院分別著有52年度臺上字第
      38 71 號判決、73年臺再字第182 號判例意旨可資參照。
      又汽車行駛至交岔路口，其行進、轉彎，行至未劃分幹、
      支線或同為幹線道或支線道者，轉彎車應暫停讓直行車先
      行，道路交通安全規則第102 條第1 項第2 款定有明文。
      經查，被害人駕駛機車在被告右前方，往同方向行駛，竟
      疏未注意，於欲左轉時，違反前揭規定未讓左後直行之被
      告先行，逕自轉彎致發生撞及肇事，故其對損害之發生自
      屬與有過失，有附於臺灣屏東地方法院檢察署95年度恆相
      字第57號卷宗之肇事現場略圖、現場圖、交通事故調查報
      告表、照片24張等件可稽，此外，臺灣省行車事故覆議鑑
      定委員會亦同認被害人駕駛機車，左轉時未注意讓左後直
      行車先行為肇事主因，有該會覆議意見書可憑（臺灣高等
      法院高雄分院96年度交上易字第16號卷28頁），足徵被害
      人楊天對於本件車禍事故之發生，與有過失，堪以認定
      。本院參酌上情，認為被害人楊天未注意讓左後直行車
      先行之駕駛行為，就發生本件事故原因力較被告之肇事過
      失為強，應以被告過失責任為百分之40，被害人楊天之
      過失責任為百分之60為當。準此，依上揭過失相抵原則，
      即原告所得請求被告賠償之損害金額為545,644 元（1,36
      4,110 ×0.4= 545,644）。
（三）再者，保險人依本法規定所為之保險給付，視為被保險人
      損害賠償金額之一部分；被保險人受賠償請求時，得扣除
      之，強制汽車責任保險法第32條定有明文。若被告為交通
      事故之肇事者，並依法投保強制汽車責任保險，且被害人
      已經受領強制汽車責任保險金，則其所受領之保險金應視
      為被告損害賠償金額之一部分，應扣除該強制汽車責任保
      險金，以其餘額請求被告賠償。原告上開所得請求賠償金
      額，自應扣除已受領保險人依強制汽車責任保險法規定給
      付之保險金25萬元，從而，原告得請求被告賠償金額為
      295,644 元（545,644 －250,000 ＝295,644） 。
（四）又被告辯稱「於原告處理被害人楊天喪葬期間以先行給
      付原告10萬元」之事實，經證人丙○○證稱「（父親死後
      原告有無向被告先拿10萬元？）發生車禍的下午被告有來
      上香，有拿給我10萬元，但我轉手拿給我弟弟就是原告」
      、「（10萬元兄弟姊妹之間有無平分？）沒有平分。錢是
      原告拿走」、「（跟被告和解金額是否包括上開10萬元？
      ）沒有」（本院卷53頁）等各語為證，堪信為真。故原告
      上開請求金額，亦應扣除已受領之10萬元，則原告得請求
      被告給付之金額為195,644 元（295,644 －100,000 ＝
      195,644） 。
五、綜上，原告基於侵權行為之損害賠償請求權，請求被告給付
    原告195,644 元，及自起訴狀繕本送達翌日即95年12月2 日
    起至清償日止，按週年利率百分之5 計算之利息，洵屬正當
    ，應予准許，逾此部分之請求，為無理由，應予駁回。
六、假執行之宣告：原告勝訴部分未滿50萬元，爰依職權宣告假
    執行，至被告陳明願供擔保免為假執行，經核無不合，爰酌
    定相當之擔保金額，准許之。至原告敗訴部分，其假執行之
    聲請已失所附麗，應駁回之。
七、本件事證已臻明確，兩造其餘攻擊防禦及舉證，經核與判決
    結果無影響，不另論述。
八、據上論結，原告之訴為一部有理由，一部無理由，依民事訴
    訟法第79條、第389 條第1 項第5 款、第392 條第2 項、第
    3 項，判決如主文。
中　　華　　民　　國　　96　　年　　7 　　月　　31　　日
                  民事第二庭審判長法  官  阮世賢
                                  法  官  楊文廣
                                  法　官　林孟和
以上為正本，係照原本作成。
如不服本判決，應於收受送達後20日內向本院提出上訴書狀，其
未表明上訴理由者，應於提出上訴後20日內向本院補提理由書狀
（均須按他造當事人之人數附繕本）。
                                  書記官  蔣開屏
中　　華　　民　　國　　96　　年　　7 　　月　　31　　日
